臺灣南投地方法院民事簡易判決
111年度投簡字第195號
原      告  楊婷如  

被      告  蔡覓華  
上列被告因傷害等案件，經原告提起損害賠償之刑事附帶民事訴
訟（本院110年度附民字第14號），經刑事庭裁定移送前來，本
院於民國111年6月7日言詞辯論終結，判決如下：
    主      文
被告應給付原告新臺幣貳萬元，及自民國一百一十年三月十一日
起至清償日止，按週年利率百分之五計算之利息。
原告其餘之訴駁回。
本判決第一項得假執行。但被告如以新臺幣貳萬元為原告預供擔
保，得免為假執行。
    事實及理由
壹、程序方面：
    訴狀送達後，原告不得將原訴變更或追加他訴。但擴張或減
    縮應受判決事項之聲明者，不在此限。民事訴訟法第255條
    第1項但書第3款定有明文。本件原告起訴時訴之聲明為：被
    告應給付原告新臺幣（下同）40萬3,000元，及自民國110年
    3月3日起至清償日止，按週年利率5%計算之利息。嗣於本院
    111年6月7日言詞辯論期日時變更訴之聲明為：被告應給付
    原告40萬3,000元，及自刑事附帶民事訴訟起訴狀繕本送達
    翌日起至清償日止，按週年利率5%計算之利息。原告上開所
    為訴之變更，核屬減縮應受判決事項之聲明，與前揭規定相
    符，應予准許。
貳、實體方面：　　
一、原告起訴主張：
（一）兩造為對門鄰居，彼此關係不睦，被告竟基於公然侮辱之
      犯意，分別於如附表所示之時間，在其位於南投縣○○鎮○○
      路0段00巷00號之住處，以不特定人得以共聞之音量，以
      如附表所示之言語辱罵原告，足以貶損原告之人格及社會
      評價。復於108年12月15日下午5時17分許，被告在原告位
      於南投縣○○鎮○○路0段00巷00號住處後方之空地揮舞鐵棍
      打草吵到原告，因而與原告發生口角，原告並前往上開空
      地與被告當面理論，雙方一言不合，原告為避免遭被告以
      所持鐵棍及花剪攻擊，用手抓住鐵棍及花剪，被告竟基於
      傷害之犯意，與原告抓住鐵棍及花剪互相拉扯，原告在拉
      扯過程中倒地，被告亦倒地並順勢以身體壓制原告，致原
      告受有左側手部擦挫傷、右手拇指擦傷、右側大腿挫傷、
      右側後背擦挫傷、下背部擦傷、右側前臂擦傷等傷害。被
      告上開犯行，業經本院以110年度訴字第73號刑事判決判
      處有罪在案。
（二）又被告於107年起已有大聲辱罵鄰居，拿鐵棍敲打鐵門，
      嚴重影響巷弄居家安寧之情事，使得原告影響情緒無法工
      作及睡眠障礙及精神上折磨，被告上開犯行、辱罵原告之
      話語，時間長達2年之久，不僅起訴書之敘述而已，請求
      醫藥費3,000元、自108年1月1日至109年12月31日止之工
      作損失20萬元、精神慰撫金20萬元，爰依侵權行為之法律
      關係提起本件訴訟等語。並聲明：被告應給付原告40萬3,
      000元，及自刑事附帶民事訴訟起訴狀繕本送達翌日起至
      清償日止，按週年利率5%計算之利息。
二、被告抗辯略以：原告請求的項目其全部不同意給付，其確實
    有對原告講刑事判決附表所示之內容，惟其對原告說的話跟
    原告對其說的話比起來，其內容還比較輕微；傷害部分其有
    上訴，這是原告主動來挑釁其，搶其打草的晒衣棒之後拉推
    其，原告沒有搶成功，這時候兩造四隻手都還握住晒衣棒跟
    花剪，其跌倒爬起來後，原告還是繼續推其，因為其穿長馬
    靴、圍裙、雙層手套，菜畦高低不平，所以原告跌倒等語資
    為抗辯。並聲明：原告之訴駁回。
三、法院之判斷：
（一）原告主張被告於附表所示之時間，在被告位於南投縣○○鎮
      ○○路0段00巷00號之住處，對原告指稱如附表所示之言語
      ；又於108年12月15日下午5時17分許，被告在原告位於南
      投縣○○鎮○○路0段00巷00號住處後方之空地揮舞鐵棍打草
      ，其因而與被告發生口角、肢體衝突而受傷等情，業據其
      提佑民醫療社團法人佑民醫院診斷書為證，並經調取本院
      110年度訴字第73號刑事電子卷證光碟核閱無誤，且為被
      告所不爭執，堪信原告上開主張為真實。
（二）因故意或過失，不法侵害他人之權利者，負損害賠償責任
      。不法侵害他人之身體、健康、名譽、自由、信用、隱私
      、貞操，或不法侵害其他人格法益而情節重大者，被害人
      雖非財產上之損害，亦得請求賠償相當之金額。民法第18
      4條第1項前段、第195條第1項前段分別定有明文。又民法
      上名譽權有無受損害，應以社會上對個人評價是否貶損作
      為判斷之依據。經查，關於名譽權受損部分，被告以如附
      表所示之言語「頭殼空空」、「孝孤」、「憨人」、「瘋
      狗」、「吃沒洨」、「憨話」、「瘋話」、「憨臉」、「
      整肚子骯髒鬼」、「頭腦不靈光」、「死一死」、「沒出
      脫的」、「憨到好死」、「憨醜」指稱評價原告個人，均
      屬社會上民眾認知屬於貶義之字詞，應認原告之名譽權因
      此受有貶損甚明。又關於身體權受損部分，兩造於發生爭
      執當時有肢體衝突等情，為兩造所不爭執，參以證人李孟
      姿於刑事案件審理時證稱略以：其打開窗戶看到原告被被
      告壓制在地，當時原告在地上，被告在上面，其打完電話
      報警後，到現場還是看到原告被壓著等語，足見兩造於肢
      體衝突後倒地，被告仍以其在上，原告在下之方式繼續壓
      制原告，致原告因此受有傷害，難認被告無傷害之故意，
      故原告據此請求被告負損害賠償責任，自屬有據。
（三）被告前開傷害之行為，已致原告受有身體之傷害，且被告
      之行為與原告所受傷害間，具有相當因果關係；被告於如
      附表所示時間，對原告以如附表所示字詞辱罵，自有侵害
      原告名譽權之人格法益，當致原告精神上受有相當之痛苦
      ，是原告依上開規定，請求被告負侵權行為損害賠償責任
      ，即屬有據。爰就原告請求之項目及金額，是否有理，分
      別說明如後：
　　⒈醫療費用　
　　　原告主張其因被告之行為，而支出醫療費用3,000元，業
      據其提出佑民醫療社團法人佑民醫院診斷書、門診收據、
      南投基督教醫院門診收據為證，惟上開收據日期為110年1
      月27日、同年2月4日，距兩造發生言語、肢體衝突之108
      年已有相當時日，難認與本件有關，是此部分之請求，難
      認有據。
　　⒉工作損失　
　　　原告主張其因被告之行為，使得原告睡眠障礙及精神上折
      磨，導致無法正常工作，工作收入銳減，請求工作損失20
      萬元，惟原告工作為網拍賣家，其營收如何受到市場、經
      營方式等眾多因素影響，與被告公然侮辱、傷害間難認有
      因果關係，是此部分之請求，應屬無據。
　　⒊精神慰撫金
　　　慰藉金之賠償須以人格權遭遇侵害，使精神上受有痛苦為
      必要，其核給之標準固與財產上損害之計算不同，然非不
      可斟酌雙方身分資力與加害程度，及其他各種情形核定相
      當之數額（最高法院51年台上字第223號判例參照）。又
      民法第195條第1項規定所謂相當之金額，除斟酌雙方身份
      資力外，尤應兼顧加害程度與其身體、健康影響是否重大
      以為斷（最高法院89年度台上字第1952號判決意旨參照）
      。經查，原告從事網拍、學歷為高職畢業、每月收入約4
      、5萬元；被告無業、學歷為高中肄業、目前依靠國民年
      金維生、每個月5,000元等情，業據兩造於本院審理時陳
      述在卷，並參酌兩造之稅務電子閘門財產所得調件明細表
      之財產情形，及斟酌原告所受傷害程度，對於身體、精神
      上所造成之痛苦、被告侵權行為之方式、處所、內容、致
      原告名譽權受損害之程度等情形，認原告請求被告賠償精
      神慰撫金部分，就附表所示之公然侮辱部分，各以2,000
      元為適當；就傷害部分，以1萬元為適當，逾此數額之請
      求，則屬過高。
    ⒋從而，原告所得向被告請求之損害賠償為2萬元（計算式：
      2,000＋2,000＋2,000＋2,000＋2,000＋10,000＝20,000）。
（四）給付有確定期限者，債務人自期限屆滿時起，負遲延責任
      。給付無確定期限者，債務人於債權人得請求給付時，經
      其催告而未為給付，自受催告時起，負遲延責任。其經債
      權人起訴而送達訴狀，或依督促程序送達支付命令，或為
      其他相類之行為者，與催告有同一之效力。民法第229條
      第1項、第2項定有明文。又遲延之債務，以支付金錢為標
      的者，債權人得請求依法定利率計算之遲延利息。但約定
      利息較高者，仍從其約定利率。應付利息之債務，其利率
      未經約定，亦無法律可據者，週年利率為5%。同法第233
      條第1項、第203條亦有明文。經查，本件原告對被告請求
      之侵權行為損害賠償債權，核屬無確定期限之給付，自應
      經原告之催告而未為給付，被告始負遲延責任，而原告之
      刑事附帶民事訴訟起訴狀繕本係於110年3月10日送達被告
      ，此有本院送達證書1紙在卷可憑，然被告迄未給付，即
      應自刑事附帶民事訴訟起訴狀繕本送達翌日即110年3月11
      日起負遲延責任，故原告請求被告自110年3月11日起至清
      償日止，按週年利率5%計算之遲延利息，即屬有據。
四、綜上所述，原告依侵權行為之法律關係，請求被告給付2萬
    元，及自刑事附帶民事訴訟起訴狀繕本送達翌日即110年3月
    11日起至清償日止，按週年利率5%計算之利息，為有理由，
    應予准許，逾此範圍之請求，則無理由，應予駁回。　　　
五、本件事證已臻明確，兩造其餘攻擊防禦方法，與判決結果不
    生影響，爰不逐一論述。
六、本件原告勝訴部分，係就民事訴訟法第427條第1項適用簡易
    程序所為被告部分敗訴之判決，依民事訴訟法第389條第1項
    第3款規定，應依職權宣告假執行。並依同法第392條第2項
    規定，依職權宣告被告於預供擔保後，得免為假執行。
七、本件係原告提起刑事附帶民事訴訟，由本院刑事庭依刑事訴
    訟法第504條第1項規定移送前來，依同條第2項規定免繳納
    裁判費，且於民事訴訟程序中亦未生其他裁判費用，自無庸
    為訴訟費用負擔之諭知，併此敘明。
中　　華　　民　　國　　111 　年　　6 　　月　　28　　日
                        臺灣南投地方法院南投簡易庭
                              法  官  丁婉容 
以上為正本係照原本作成。
如不服本判決，應於送達後20日內，向本院提出上訴狀並表明上
訴理由，如於本判決宣示後送達前提起上訴者，應於判決送達後
20日內補提上訴理由書（須附繕本）；並向本院繳足上訴裁判費
。　　　　　　　　　　　　　　　
中　　華　　民　　國　　111 　年　　6 　　月　　28　　日
                              書記官  詹書瑋　　　
　　　　　　　　　　　　　　　
附表：
編號 時間 （民國） 言語內容 1 108年7月7日中午12時3分至13分許 被告辱罵告訴人：「心理不健康、書讀太多，頭殼空空、孝孤」等語（台語，以下皆同）。 2 108年9月24日上午11時42分至12時許 被告辱罵告訴人：「憨人、書讀多，頭殼空空、憨人怎會知死、瘋狗亂吠、孝孤最多、以後吃沒洨」等語。 3 108年9月25日中午12時11分至12時14分許 被告辱罵告訴人：「世間只有妳姓李的朋友姓楊的敢跟我嗆！憨人真會嗆…憨話、瘋話…叫警察沒用，是在講啥小，好兄弟直接拖走，看你會不會後悔！」等語。 4 108年11月12日下午4時55分至56分許 被告辱罵告訴人：「姓李的朋友姓楊的，不用再證明你有多憨，多兇，憨到好死啊！叫警察來打自己的臉！」等語。 5 108年11月15日下午5時12分至15分許 被告辱罵告訴人：「林北嘛不要看到你的憨臉，吃姑啥小，沒營養，頭殼空空，整肚子骯髒鬼，頭腦不靈光，憨到好死，死一死，沒出脫的，憨到好死，憨醜！」等語。